臺灣士林地方法院刑事判決　　　　　　　　　　　　　九十一年度訴緝字第二五號
　　公　訴　人　臺灣士林地方法院檢察署檢察官
　　被　　　告　甲○○
右列被告因偽證案件，經檢察官提起公訴 (八十二年度偵字第三二九二號) ，本院判
決如左：
    主  文
甲○○連續證人，於執行審判職務之公署審判時，於案情有重要關係之事項，供前具
結，而為虛偽陳述，處有期徒刑拾月。
    事  實
一、甲○○於八十年一月五日在台北市○○區○○街三八巷二二號江萬本住處中，所
    收受江萬本交付之以其妻乙○○、發票日為八十年一月五日，票號一二Ｏ五五一
    號、到期日為八十年一月十五日，面額新台幣三百萬元之本票一紙（下稱系爭本
    票，該本票嗣由甲○○轉交江文秀），該系爭本票之簽發時，江萬本之妻乙○○
    並未將印章親交江萬本蓋用在系爭本票發票人欄，而係江萬本未經乙○○之同意
    擅取乙○○之印章自行蓋用，竟基於概括犯意，先於八十年七月二十二日本院內
    湖簡易庭八十年度湖簡字二十一號乙○○與江文秀間確認前揭本票債權不存在之
    民事訴訟審判時，對於案情有重要關係之事實，以證人身分到庭供前具結證述：
    「當時乙○○在場，係江萬本簽發本票（指系爭本票）後，再由乙○○拿印章給
    江萬本親自蓋印」等語，復於八十一年一月十六日，在本院前開乙○○與江文秀
    間確認系爭本票債權不存在之八十年度簡上字第九十五號民事訴訟第二審審判時
    ，以證人身分到庭供前具結證述：「當時乙○○、江萬本夫妻均在場，另有蘇長
    興（因偽證罪經臺灣高等法院判處有期徒刑六月確定）、施南成亦在場（業因偽
    證案件，經台灣高等法院於八十三年八月四日判處有期徒刑五月，上訴於最高法
    院，駁回確定）在場」云云，對於案情有重要關係之事實為虛偽陳述，致本院前
    開乙○○與江文秀間確認系爭本票債權不存在之民事訴訟第二審審判時，因而採
    信其上開證詞而為乙○○敗訴之判決。
二、案經乙○○訴由台灣士林地方法院檢察署檢察官偵查起訴。
    理  由
一、訊據被告甲○○固坦承曾至法庭作證發言，惟堅詞否認有何偽證之犯行，辯稱：
    八十年一月五日伊確在江萬本家看見乙○○，有看到乙○○拿印章給江萬本在系
    爭本票蓋印云云。惟查：(一)右揭事實業據告訴人乙○○指訴綦詳，且有被告甲
    ○○之證人結文二紙附卷可稽，而乙○○與江萬本夫妻感情不睦，乙○○於七十
    九年十二月底即離家出走之事實，業據證人黃梅夏結證稱：八十年一月五日乙○
    ○與我一起在台北市○○路百星理髮廳上班，她晚上睡店內椅子等語，及證人陳
    玉女到庭結證稱：八十年一月五日乙○○是在百星理髮廳上班，因是元旦假期生
    意比較好，記得很清楚等語，另一證人即江萬本、乙○○之女江靜雯到庭證稱：
    因我父親時常打我母親，我母親自七十九年底離家出走到八十年一月五日都沒有
    回家等語 (以上均見偵查卷第二十四至二十六頁)，互核相符，而江靜雯係江萬
    本、乙○○之女，其證詞當不致攀誣江萬本而偏袒乙○○。(二)被告甲○○於本
    案偵查中供稱乙○○曾拿印章交江萬本用印云云 (見偵查卷第一四０頁反面)，
    然甲○○於上開民事訴訟審理時竟另證述係江萬本簽發本票後再由乙○○親自蓋
    印等情 (見本院八十年度湖簡字第二十一號民事卷宗第六十二頁反面)，前後所
    供並不相符，且參以被告甲○○於前揭第一審民事訴訟審理中到庭作證時僅稱江
    萬本夫妻在場，並未提及另有他人在場（見前開卷宗第六十二頁），嗣於第二審
    時竟改稱另有蘇長興、施南成 (業因偽證案件，經台灣高等法院於八十三年八月
    四日判處有期徒刑五月，現上訴於最高法院）在場（見本院八十年度簡上字第九
    十五號卷第四十四頁反面），其前後不一，抑且，蘇長興、施南成二人均因本件
    偽證罪，經台灣高等法院、最高法院先後判處有期徒刑確定，此有渠二人之判決
    書在卷可稽，益證被告甲○○供述顯不足採。(三)何況江萬本於前揭民事訴訟中
    供稱：我簽本票時乙○○未在場，她本來不同意我向銀行貸款，說如我有辦法則
    自己去向外面借款，乙○○之印章是我自己蓋的，是家中常用之印章等語（見本
    院八十年度湖簡字第二十一號民事卷宗第五十八頁）。益足徵前揭本票確係江萬
    本擅自拿取乙○○印章使用，乙○○並未在場，亦未交印章給江萬本蓋用於本票
    上，則被告甲○○於前揭民事訴訟審理中先後二次竟就此於案情有重要關係之事
    項虛偽供述：「當時乙○○在場，係江萬本簽發本票（指系爭本票）後，再由乙
    ○○拿印章給江萬本親自蓋印」、「當時乙○○、江萬本夫妻均在場，另有蘇長
    興、施南成亦在場在場」云云，自應負偽證罪責。被告上開所辯係諉卸之詞，不
    足採取。事證明確，被告犯行堪予認定，自應予依法論科。
二、核被告甲○○所為，係犯刑法第一百六十八條之罪。偽證罪為侵害國家法益之犯
    罪，其罪數應以訴訟之件數為準（最高法院七十二年台上字第三三一一號判例參
    照），被告甲○○先後二次在本院八十年度湖簡字二十一號、八十年度簡上字第
    九十五號不同訴訟之民事訴訟事件為偽證，核被告所為二次偽證行為，時間緊接
    ，所犯罪名相同，顯係出於概括之犯意為之，為連續犯，爰依刑法第五十六條之
    規定以一罪論，並加重其刑。公訴人雖未就被告甲○○於本院八十年度湖簡字二
    十一號民事事件審理中為偽證之部分，予以起訴，惟此部分與其被訴有罪部分，
    連續犯之裁判上一罪關係，本院自得併予審理，爰審酌被告之品行、犯罪之動機
    、目的、手段、所生危害及犯後態度等一切情狀，量處如主文所示之刑。
三、據上論斷，應依刑事訴訟法第二百九十九條第一項前段、第五十六條、刑法第一
    百六十八條判決如主文。
本案經檢察官張紜瑋到庭執行職務
中      華      民      國      九十一      年    八    月    三十      日
                                    臺灣士林地方法院刑事第一庭
                                        法  官  蔡  明  宏
右正本證明與原本無異。
如不服本判決應於送達後十日內向本院提出上訴狀。
                                        書記官  陳  漢  朝
中      華      民      國      九十一      年    九    月      五      日
附錄本案論罪科刑法條全文
刑法第一百六十八條：
於執行審判職務之公署審判時，或於檢察官偵查時，證人、鑑定人、通譯於案情有重
要關係之事項，供前或供後具結，而為虛偽陳述者，處七年以下有期徒刑。
